臺北高等行政法院判決
　　　　　　　　　　　　　　　　　　 95年度訴字第03803號
　　　　　　　　　　　　　　　.
原　　　告　甲○○
被　　　告　行政院農業委員會
代　表　人　蘇嘉全（主任委員）
訴訟代理人　盧柏岑律師
上列當事人間因資遣事件，原告不服行政院中華民國95年9 月1
日院臺訴字第0950090325號訴願決定，提起行政訴訟，本院判決
如下：
　　主  文
原告之訴駁回。
訴訟費用由原告負擔。
　　事  實
一、事實概要：原告原任職被告派駐嘉義縣農會倉儲查核員，於
    民國（下同）95年1 月16日屆齡退職，經被告以94年12月13
    日農政字第0940167965號函核定其任職年資38年1 月，資遣
    退職金32個基數，每1 基數新臺幣（下同）37,915元，共計
    1,213,280 元。原告不服，以倉儲查核員經前司法行政部調
    查局（現改制為法務部調查局）56年招考錄取，負責臺灣省
    各級農會保防業務，雖非編制內正式公務人員，惟比照公務
    人員相關規定辦理差假、考績及年資計算，經臺灣省政府核
    備有案，並定有編制表，應以派用人員派用條例所定任用資
    格，依公務人員退休相關法令辦理退休，及適用公保養老給
    付優惠存款利率，被告依當時之行政院農業委員會派駐各級
    農會倉儲查核人員資遣退職及撫卹實施要點（下稱倉儲查核
    人員退撫要點）規定核定其退職，該要點係為退伍軍人支領
    退伍金後再支領退職金而訂定，其第5 點第2 款規定服務其
    他機關之年資不予採計，致原告50年至56年任職雲林縣政府
    之年資無法採計，被告更將第5 點第3 款所稱最後在職之月
    俸額解釋為不含專業加給，明顯違法不當；又農田水利會輔
    導員由農委會編列預算發給月退休金，並適用優惠存款利率
    ，唯獨倉儲查核員之退休無法比照公務人員之退休，顯不合
    理云云，提起訴願遭決定駁回，遂提起行政訴訟。
二、兩造聲明：
　(一)原告聲明：
    1.訴願決定及原處分均撤銷。
    2.判命被告作成准許原告依派用人員派用條例準用公務人員
      退休法辦理公務人員退休及18% 利率優惠存款，且退休基
      數月俸額採計為58,985元之行政處分。
    3.訴訟費用由被告負擔。
  (二)被告聲明：
    1.駁回原告之訴。
    2.訴訟費用由原告負擔。
三、兩造之爭點：被告依倉儲查核人員退撫要點核定原告之退職
                金，是否違法？
　(一)原告主張之理由：
    1.原告係於56年應政府招考錄取，經台灣省政府糧食局派駐
      雲林縣台西鄉農會安全管理員，56年12月4 日到職，並於
      75年經台灣省政府糧食局嘉義管理處以75年8 月22日75糧
      嘉人(二)字第4836號（下稱嘉義管理處75年函）依派用人員
      派用條例任用，改支比照薦任9 級薪，76年政府辦理改任
      換敘，全面實施官職等制，改任為相當薦任7 等2 級駐嘉
      義縣農會倉儲查核員，至95年1 月16日屆齡退職。
    2.依行政學理，臨時機關或臨時任務人員，應於6 至10年檢
      討，無繼續存在者應予裁撤，如有存在必要，應併入改任
      正式機關編制內人員任用。查倉儲查核員體制設薦任、委
      任2 級官等編制，為台灣省政府核定有案，屬臨時機關，
      其業務自應於6 至10年檢討，併入被告、被告所屬農糧署
      或台灣省政府糧食局等機關編制內或裁撤，惟權責主管機
      關既不裁撤，或設法併入正機關編制內，至今已40年，自
      應視同常態正式機關任用。又原告於74年12月16日調任嘉
      義縣農會倉儲查核員，為相當薦任之職缺，遂於75年簽呈
      嘉義糧食管理處，並由該處擬文檢具專科畢業證書呈報台
      灣省政府糧食局，經該局核准發布人事命令，依據派用人
      員派用條例任用，似有意併入省糧食局或其下屬管理處之
      編制內。按行政機關製作公文書嚴謹，層層核批發文，尤
      以人事命令為甚，如因承辦人員不諳人事法令，致後續人
      事程序作業不全，而有瑕疵，仍應由機關負責，不容任意
      卸責。
    3.原告於75年經台灣省政府糧食局依派用人員派用條例任用
      ，該條例係於58年公布實施迄今，被告卻僅以屬行政命令
      位階之倉儲查核人員退撫要點核與原告32個基數月俸額，
      該行政命令牴觸法律，應屬無效。又被告自承倉儲查核人
      員退撫要點所規定之最高基數32無法源基礎，及遷就退伍
      軍人轉職人員領取退休俸外再領月薪與退職金，顯有違法
      不當，應准以正式公務人員身分辦理月退，及將勞保給付
      147 萬元悉以18% 利率辦理優惠存款。
    4.被告以倉儲查核人員退撫要點核與原告32個基數月俸額，
      每個基數僅本俸37,915元，未含專業加給21,070元。惟按
      74年（原告書狀誤載為65年12月2 日）所定之「台灣省政
      府糧食局派駐各級農會倉儲查核人員資遣、退職、撫恤實
      施要點」第8 條第4 款規定：「‧‧‧（實物配給折合代
      金發給）」、76年所發布之公務人員資遣給與辦法所稱月
      俸額係包括本俸、工作補助費（現為專業加給）及實務代
      金，及司法院釋字第447 號解釋：「‧‧‧參照中華民國
      82年1 月20日修正前之公務人員退休法第8 條第1 項：『
      本法所稱月俸額，包括實領本俸及其他現金給與』，可知
      公務人員退休法規上所稱之月俸額與本俸有別，月俸額除
      本俸或月俸外，尚包括其他現金給與在內‧‧‧」可知每
      1 個基數月俸額應為58,985元（本俸37, 915 元＋專業加
      給21,070元）。
　(二)被告主張之理由：
    1.「倉儲查核人員退撫要點」之沿革及依據：
      (1)台灣省政府糧食局於65年即制訂「台灣省政府糧食局派
        駐各級農會倉儲查核人員資遣處理要點」（下稱倉儲查
        核人員處理要點），嗣於74年將該處理要點修訂為「台
        灣省政府糧食局派駐各級農會倉儲查核人員資遣、退職
        、撫卹實施要點」。精省後於93年修訂為倉儲查核人員
        退撫要點，再於95年修訂為「行政院農業委員會農糧署
        倉儲查核員資遣、退職及撫卹實施要點」。
      (2)因倉儲查核人員不具有公務人員任用資格，非編制內銓
        審有案之公務人員，無法適用公務人員退休法令，行政
        機關為照顧該等人員，因而制訂倉儲查核人員處理要點
        及倉儲查核人員退撫要點，倉儲查核人員退撫要點並無
        法律授權制訂依據。
      (3)65年間之倉儲查核人員處理要點第7 點已規定「倉儲查
        核人員除依本要點辦理資遣外，不適用公務人員退休、
        撫卹及保險之規定」。至於資遣退職標準，按「處理要
        點」第4 點第1 項規定資遣退職金最高不得超過20個月
        統一薪俸數，倉儲查核人員退撫要點第5 點第1 項規定
        最高不得超過32個月統一薪俸數。倉儲查核人員退撫要
        點第5 點第1 項及第3 項規定資遣退職金最高不超過32
        基數，基數之計算，以倉儲查核員最後在職之月俸額（
        本俸額）為準。
      (4)查倉儲查核人員退職金基數偏低之情形，係因倉儲查核
        制度實施初始尚屬動員勘亂時期，該等人員多數固係委
        託調查局代訓期滿結業之保防或查核人員，惟仍有一部
        分係軍中退役轉任之將、校級人員，考量渠等人員領有
        軍中月退俸及倉儲查核人員月俸，似有雙薪情形，乃有
        設立初期，將實施要點規範退職金基數酌予調降之設計
        。行政院於84年函示該等人員自85年出缺不補後，因軍
        中轉任人員均已退離，被告亦多次擬修正實施要點相關
        規定以提高退職金核發基數，數度陳報行政院時，惟均
        獲函示：「倉儲查核人員並非編制內銓審有案正式公務
        人員，如再予調高前開給與之最高基數，將與其他非銓
        審有案及聘僱人員之退撫權益更不平衡；又是類人員並
        不適用勞動基準法，擬參照該法規定將前開各項給與之
        最高基數調高為45個基數，亦有未妥」而未果。
    3.倉儲查核人員不具有公務人員任用資格，非編制內銓審有
      案之公務人員，早期其薪給、加班費、差旅費、子女教育
      補助等是由台灣省糧食局參照職位相當之公務人員核薪。
      至76年政府全面推行官、職等制，行政機關將倉儲查核人
      員依資歷比照委任、薦任各職等敘薪，以原告為例，其最
      後在職所支薪俸為比照薦任第7職等年功薪6級37,915元。
    4.按派用人員派用條例第2 條規定：「派用人員之設置，以
      臨時機關或有期限之臨時專任職務為限，其性質、期限、
      職務及員額應於法定組織中規定，有期限之臨時專任職務
      ，應列入預算」，第3 條至第5 條則規定各官等派用人員
      之資格。倉儲查核人員並非依派用人員派用條例任用之人
      員，法定組織中亦無倉儲查核人員之編制，倉儲查核人員
      亦無該法規定之派用資格。原告引用之嘉義管理處75年函
      所稱「奉核定依派用人員派用條例改核薪給」，係指倉儲
      查核人員之薪資比照薦派、委派官職等核薪（嗣於76年間
      亦將倉儲查核人員比照委任、薦任各職等敘薪），與適用
      派用人員派用條例之資格無關。
    5.公務人員退休法第2 條規定：「本法所稱退休之公務人員
      ，係指依公務人員任用法律任用之現職人員。」倉儲查核
      人員不具有公務人員任用資格，非編制內銓審有案之公務
      人員，且早於65年制訂之倉儲查核人員處理要點即規定「
      倉儲查核人員除依倉儲查核人員退撫要點辦理資遣外，不
      適用公務人員退休、撫卹及保險之規定」，被告自無從准
      許原告適用公務人員退休法。
    6.原告在職最後1 個月領取之薪資總額包括薪俸37,915元、
      專業加給21,070元。倉儲查核人員退撫要點第5 點第1 項
      規定資遣退職金最高不超過32基數。同要點第5 點第3 項
      規定第，基數之計算，以倉儲查核員最後在職之月俸額為
      準。所謂「月俸額」係指「薪俸」或「本俸額」，並不包
      括專業加給在內，如包括「本俸額」以外之其他給與，法
      規中均會另行明定，如台灣省縣市長鄉鎮轄市長退職酬勞
      金給與辦法第4 條、法務部行政執行署所屬行政執行處執
      行績效獎金發給要點第4 點及最高法院人事法令須知第13
      點第4 項第3 款及第4 款之規定，可證「月俸額」並不包
      括專業加給，原告請求將專業加給列入月俸額中計算，應
      無理由。
　　理  由
一、按倉儲查核人員退撫要點第1 點規定：「倉儲查核人員之資
    遣退職及撫卹，依本要點行之。」第4 點第1 項第1 款規定
    ：「倉儲查核人員合於下列情形之一者，應予命令資遣退職
    。(一)年滿65歲者。」第4 點第3 項規定：「『命令資遣退職
    』概由行政院農業委員會（以下稱本會）各區糧食管理處查
    明函報本會核定。」第5 點規定：「倉儲查核人員資遣退職
    金支給標準：(一)凡任職滿3 年，給與6 個基數之一次資遣退
    職金，超過3 年者，每滿1 年增發1 個基數（餘資超過半年
    者，以1 年計；未滿半年者，不計），但最高不得超過32個
    基數。(二)服務年資之採計，以在本會派駐各級農會倉儲查核
    人員（含前臺灣省政府糧食局、處派駐各級農會倉儲查核人
    員、安全管理人員任職期間）之年資為準，其他年資皆不予
    採計。(三)基數之計算，以倉儲查核人員最後在職之月俸額為
    準。」第14點規定：「倉儲查核人員除依本要點辦理資遣退
    職及撫卹外，不適用公務人員退休、撫卹及保險之規定。」
二、原告原任職被告派駐嘉義縣農會倉儲查核員，於95年1 月16
    日屆齡退職，經被告以94年12月13日農政字第0940167965號
    函核定其任職年資38年1 月，資遣退職金32個基數，每1 基
    數37915 元，共計1,213,280 元。原告不服，循序提起行政
    訴訟，主張其於56年應政府招考錄取，經台灣省政府糧食局
    派駐雲林縣台西鄉農會安全管理員，56年12月4 日到職，至
    95 年1月16日任職被告派駐嘉義縣農會倉儲查核員時屆齡退
    職，雖非編制內正式公務人員，惟比照公務人員相關規定辦
    理差假、考績及年資計算，且經嘉義管理處75年函依派用人
    員派用條例任用，自應準用公務人員退休相關法令辦理退休
    ，及適用公保養老給付優惠存款利率18% ，且退休基數月俸
    額應為本俸加計專業加給之58,985元云云。經查：
  (一)公務人員退休法第2 條規定：「本法所稱退休之公務人員，
    係指依公務人員任用法律任用之現職人員。」公務人員任用
    法第9 條第1 項規定：「公務人員之任用，應具有左列資格
    之一：一、依法考試及格。二、依法銓敘合格。三、依法升
    等合格。」查倉儲查核員之設置，係因50年代公糧短缺，盜
    賣案件不斷發生，政府為掌握公糧物資，56年7 月由前臺灣
    省政府糧食局洽商前司法行政部調查局（現為法務部調查局
    ）代為招考安全管理員，由該局發布人事命令派駐農會，61
    年改稱倉儲查核員，原有之業務性質並未改變，88年精省後
    ，原有人員及業務隨同移撥被告管轄，而由被告以派令任免
    及考核。是倉儲查核人員並非編制內銓審有案之公務人員，
    不具有公務人員任用資格，無法適用公務人員退休法令，政
    府為照顧該等人員，故於65年間制定倉儲查核人員處理要點
    （原告退職時之倉儲查核人員退撫要點）以為該等人員之資
    遣、退職及撫卹事項之依據，其後雖經多次修正，惟對資遣
    、退職及撫卹基數給與標準並未調整，該要點第14點即明定
    「倉儲查核人員除依本要點辦理資遣退職及撫卹外，不適用
    公務人員退休、撫卹及保險之規定」，被告自無從准許原告
    適用公務人員退休法辦理退休，亦無公保養老給付優惠存款
    之可言。
  (二)派用人員派用條例第1 條規定：「本條例依公務人員任用法
    第21條之規定制定之。」第2 條規定：「派用人員之設置，
    以臨時機關或有期限之臨時專任職務為限，其性質、期限、
    職稱及員額，臨時機關應於法定組織中規定；有期限之臨時
    專任職務，應列入預算。」查倉儲查核員並非依派用人員派
    用條例任用之人員，法定組織中亦無倉儲查核人員之編制，
    原告自不得依派用人員派用條例準用公務人員退休法辦理退
    休。至於原告所稱嘉義管理處75年函：「主旨：台端請依派
    用人員派用條例改核薪給一案，茲奉核定，准自本(8)月1 日
    起改支比照荐任9 級薪．．．」，係准原告之薪資比照派用
    人員派用條例之規定核薪，並非依派用人員派用條例派用，
    原告主張已依派用人員派用條例任用，顯有誤會。
  (三)原告在職最後1 個月領取之薪資總額包括薪俸37,915元及專
    業加給21,070元，有被告所屬農糧署南區分署嘉義辦事處94
    年12月員工薪資明細表影本可稽（本院卷72頁），且為原告
    所不爭執。查倉儲查核人員退撫要點第5 點第3 款規定所稱
    「最後在職之月俸額」，係以本俸為計算基準，不含專業加
    給，是被告以原告現支比照薦任第7 職等年功薪6 級之俸點
    37,915元，作為計算原告資遣退職金之基數，並無不合。又
    原告所稱74年制定之「台灣省政府糧食局派駐各級農會倉儲
    查核人員資遣、退職、撫恤實施要點」第8 條第4 款：「‧
    ‧‧（實物配給折合代金發給）」係關於遺族撫恤金給與標
    準之規定，與本件之退職金計算無關，而原告並非公務人員
    ，亦無所稱76年發布之公務人員資遣給與辦法之適用。至於
    司法院釋字第447 號解釋係就政務官所為，原告亦無據以主
    張其退職金基數之月俸額應包括薪俸及專業加給之餘地。
三、綜上所述，原告主張均無可採。從而原處分及訴願決定均無
    違誤，原告仍執前詞聲請撤銷，另判命被告作成准許原告依
    派用人員派用條例準用公務人員退休法辦理公務人員退休及
    18% 利率優惠存款，且退休基數月俸額採計為58,985元之行
    政處分，為無理由，應予駁回。
四、兩造其餘陳述於判決結果不生影響，無庸一一論列，併予敘
    明。
據上論結，本件原告之訴為無理由，爰依行政訴訟法第98條第1
項前段，判決如主文。
中　　華　　民　　國　　96　　年　  10　　月　 31  　 日
                         第三庭審判長法  官　姜  素  娥
                                     法  官　曹  瑞  卿
                                     法  官　楊  莉  莉
上為正本係照原本作成。
如不服本判決，應於送達後20日內，向本院提出上訴狀並表明上
訴理由，如於本判決宣示後送達前提起上訴者，應於判決送達後
20日內補提上訴理由書（須按他造人數附繕本）。
中　　華　　民　　國　　96　　年　  10　　月　 31  　 日
                                     書記官  林　俞　文
